【裁判字號】    89,上易,63
【裁判日期】    890530
【裁判案由】    詐欺等
【裁判全文】
臺灣高等法院臺中分院刑事判決                      八十九年度上易字第六三號
    上  訴  人  臺灣台中地方法院檢察署檢察官
    被      告  甲○○
右上訴人因被告詐欺等案件，不服臺灣台中地方法院八十八年度易字第二九九五號中
華民國八十八年十一月三十日第一審判決（起訴案號：臺灣台中地方法院檢察署八十
八年度偵字第一九二八四號），提起上訴，本院判決如左：
    主  文
原判決撤銷。
甲○○意圖為自己不法之所有，以詐術使人將本人之物交付，處拘役伍拾日。
    事  實
一、甲○○有違反麻醉藥品管理條例前科，意圖為自己不法之所有，於民國（以下同
    ）八十七年三月十七日晚間，侵入庚○○位於台中市○○街二八九號辦公室，竊
    取發票人庚○○、發票日八十七年三月三十一日、付款人富邦銀行台中分行、面
    額新台幣（以下同）六萬一千一百二十元之支票一張。其後甲○○復意圖為自己
    不法之所有，明知持有之支票係竊取得來，有被失主止付之虞，而仍隱瞞事實，
    於八十七年四月十日下午一時許，在台中市○○街八號某泡沫紅茶店內，向不知
    情之乙○○誆稱：欲購買行動電話手機，願意交付客票一紙，以清償貨款，該客
    票屆期一定兌現等語，使乙○○陷於錯誤，交付行動電話手機五支。隨後乙○○
    持該票據向己○○調現，然己○○向銀行提示請求付款，發現該票業已掛失止付
    ，至此乙○○方知受騙。
二、案經臺灣臺中地方法院檢察署檢察官自動檢舉偵辦。
    理  由
一、訊據被告甲○○（以下稱被告）堅持否認有何竊盜、詐欺之犯行，辯稱：前開支
    票係戊○○欠伊錢所交付，並非伊所行竊取得，伊朋友丁○○並曾打電話向銀行
    照會過沒有問題後，伊才收受，事後，乙○○缺錢，伊即告知持有該張支票，乙○○自稱可以代為調現，才將支票交付，並非購買手機之用，而乙○○代為調現
    之代價則係伊同意借錢與乙○○，又伊本身就有手機，何須再購買手機？且伊並
    未於支票背面背書，顯見並非係支付購買手機之用途云云，以資為辯。
二、惟查右揭事實業據被害人乙○○、庚○○陳述明確，核與證人賴德聰證述情節相
    符，並有票據及退票理由單、票據提示人資料表、臺中地方法院公示催告及存證
    信函附卷可考。被告雖以前詞置辯，然查（一）證人戊○○於原審法院證稱：「
    （問：提示卷附支票影本，有何意見？）該支票不是我交給甲○○的，我們家作
    生意本身就有支票，不可能交客票給客人，我曾向甲○○借錢過，但沒有借到，
    也沒有持客票向他調現過。（問：為何丁○○說他曾拿該支票向甲○○調現？）
    我確實沒有拿那張支票給甲○○。」等語（參照原審法院八十八年十一月十八日
    審判筆錄）。嗣戊○○於本院亦為相同之陳述。足見系爭支票非戊○○交付於被
    告無疑。（二）證人丁○○於原審法院固證稱：「（問：甲○○曾持有一紙六萬
    多元支票？）有的，該支票是戊○○交給我的，當時我也在場。（問：戊○○為
    何將支票交給甲○○？）可能是為了調現用。（問：提示卷附支票影本，有何意
    見？）就是該張支票。戊○○確實有交支票給甲○○，他也曾拿四張支票給我，
    我本身也有一件同樣的案子，該案已經台中高分院八十八年度上易字第一一二二
    號判決確定。」等語（參照原審法院八十八年十一月十八日審判筆錄）。嗣後丁○○於本院調查時亦大致為相同之陳述，然丁○○坦承戊○○交付支票與被告時
    ，其並未經手系爭支票等語。丁○○既未經手該支票，衡情焉能知悉該支票之內
    容。且丁○○於原審法院作證時，為八十八年十一月十八日，距離所謂戊○○交
    付支票之時間相隔已有一年七月，丁○○對此與己無關且相隔已久之事，竟能記
    憶猶新，誠令人匪夷所思，故證人丁○○上開證詞顯係迴護之詞，不足採信。（
    三）被害人乙○○於原審法院審理中指稱：「（問：被告曾至你處表示購買行動
    電話並交付客票乙紙作為清償？）有的，他說有一張客票，我看了是即期票並向
    銀行查證沒問題，所以我才同意，另被告曾持該支票向賴德聰調現，因賴德聰沒
    錢，所以嗣後才改向我買手機，當時支票已到期十多日，算是即期票，所以才交
    五支手機給被告，總價值四萬多元，我另交現金一萬多元給被告。」等語（參照
    原審法院八十八年九月三十日審判筆錄）；復於偵查中指稱：「何（指被告）是
    跟他一個朋友一起去，當時我是有開通訊行，主要是做弱電工程，大哥大也有接
    觸，當時我給他三支易利信孔雀機，二支磨托羅拉中古機，他給我五萬多的票，
    正確是六萬一千一百二十元支票，我有照會，所以找他近二萬的錢，當時想說認
    識他幾年，信任他所以沒有請他背書。」等語（參照八十八年度他字第二三九號
    他案卷第四三頁背面、第四四頁），而證人賴德聰亦證稱：「（問：甲○○拿支
    票向你調現？）有，面額六、七萬元，他告訴我說支票是朋友的，但我沒幫他調
    現，之後朋友告訴我說那張支票有問題。（問：知道甲○○拿支票向乙○○買手
    機？）不知道。（問：何人告訴你支票有問題？）陳裕盛，也是他告訴我甲○○
    曾拿支票向乙○○買過手機的事。（問：甲○○之前曾向你調現過？）沒有。（
    問：提示卷附支票影本。）他就是拿那張支票向我調現，當時他告訴我說支票是
    朋友的。」等語（參照原審法院八十八年十月十四日審判筆錄），被告對於證人
    賴德聰所述情節並無疑義，則被告確係持有前開支票，要屬無訛。且乙○○與被
    告係朋友關係，彼此從無怨隙，設非確有被告持票購買手機之事，乙○○衡情應
    無憑空捏造之理。（四）被告既確實持有系爭支票，已如上述，惟被告於八十八
    年三月十二日偵查及原審法院八十八年九月三十日調查中卻否認接觸或見過系爭
    支票。按系爭支票果係戊○○交付與被告調現之用，被告衡情大可坦白承認其事
    ，不必有所隱晦，被告竟不吐實，顯見被告畏罪情虛之一般。又被告於賴德聰到
    庭作證後，見已無法隱瞞，坦承系爭支票果係戊○○交付與被告，惟對於交付之
    原因，於原審法院先是稱「是戊○○欠我錢而交付與我」，然於本院辯論時又稱
    係「戊○○欠人賭債，急需用錢才向我借票」，前後所供已不一致。（五）被害
    人乙○○指稱其於八十七年四月十日收受前開支票前曾經向銀行照會過，始願收
    受等情，業如前述。惟被害人庚○○八十七年三月二十四日申報遺失，辦理掛失
    止付，並於八十七年四月七日經原審法院民事裁定准予公示催告，此有掛失止付
    票據提示人資料查報表影本一份、臺灣臺中地方法院八十七年度催字第一二九一
    號公示催告影本一份在卷可稽，則被害人乙○○於八十七年四月十日照會時，前
    開支票業經被害人劉彥林聲請掛失止付，被害人乙○○何以不知情，似與一般常
    情不相符合。惟查被害人乙○○接受他人失竊之系爭支票，為恐涉案在身，而極
    力撇清罪責，乃事理之常。故其宣稱於八十七年四月十日收受前開支票前曾經向
    銀行照會過等語，似未可盡信。且因相關作業程序之誤差，也有可能乙○○確有
    向銀行查詢，而銀行未能告知其被害人劉彥林聲請掛失止付之訊息。自難以乙○○所稱收受前開支票前曾經向銀行照會過乙節，有所疑義，即否認乙○○其他供
    詞之正確信。（六）被害人乙○○係一經營生意之人，對於收受客票理當特別留
    意，被害人乙○○竟疏於令被告甲○○背書以供自身權益之擔保，似亦與常理相
    悖。惟查乙○○既與被告為朋友關係，或係礙於情面，或係為求業績，而疏未令
    被告於系爭支票背書，亦非難以想像之事。故亦難以乙○○未於系爭支票背書，
    即否認其供述之真實性。綜上所述，本件被告事證明確，犯行可以認定。
三、核被告所為係犯刑法第三百二十條第一項之竊盜罪、第三百三十九條第一項之詐
    欺取財罪。被告所犯竊盜罪與詐欺罪間，有方法結果之牽連關係，為牽連犯，應
    從一重之詐欺罪處斷。原審不察，遽予無罪之諭知，自有未洽，檢察官上訴意旨
    ，指摘原判決不當，非無理由，自應予撤銷改判。爰審酌被告犯罪之動機、目的
    、手段，及其品性、生活狀況、智識程度、犯罪所生之損害，及犯罪後態度等一
    切情狀，量處如主文第二項所示之刑。
四、據上論結，應依刑事訴訟法第三百六十九條第一項前段、第三百六十四條、第二
    百九十九條第一項前段、刑法第三百二十條第一項、第三百三十九條第一項、第
    五十五條，罰金罰鍰提高標準條例第一條前段，判決如主文。
本案經檢察官丙○○到庭執行職務。
中      華      民      國    八十九    年      五      月     三十     日
                                  臺灣高等法院臺中分院刑事第十庭
                                        審判長法  官  林  照  明
                                              法  官  李  寶  堂
                                              法  官  蕭  廣  政
右正本證明與原本無異。
不得上訴。
                                              書記官  陳  三  軫
中      華      民      國     八十九     年      六      月    一      日
附錄論罪科刑法條：
意圖為自己或第三人不法之所有，而竊取他人之動產者，為竊盜罪，處五年以下有期?
徒刑、拘役或五百元以下罰金。
刑法第三百三十九條
意圖為自己或第三人不法之所有，以詐術使人將本人或第三人之物交付者，處五年以
下有期徒刑、拘役或科或併科一千元以下罰金。
以前項方法得財產上不法之利益或使第三人得之者亦同。
前二項之未遂犯罰之。
                                                                        Ｄ


司法院資訊處製作；財團法人民間司法改革基金會備份。
